臺灣桃園地方法院刑事判決　　　　　　　95年度訴字第2221號
公　訴　人　臺灣桃園地方法院檢察署檢察官
被　　　告　丙○○
　　　　　　　　　　（另案於臺灣桃園監獄執行中）
指定辯護人　本院公設辯護人甲○○
上列被告因違反槍砲彈藥刀械管制條例案件，經檢察官提起公訴
（95年度偵字第4941號、第11184 號）及移送併案審理（95年度
偵字第19630號），本院判決如下：
    主  文
丙○○未經許可，持有可發射子彈具有殺傷力之改造手槍，處有
期徒刑拾壹年，併科罰金新臺幣參拾萬元，罰金如易服勞役，以
新臺幣參仟元折算壹日，如附表編號1 至7 及編號11至13所示之
物均沒收；又共同未經許可，製造可發射子彈具有殺傷力之改造
手槍，未遂，處有期徒刑捌年陸月，併科罰金新臺幣貳拾伍萬元
，罰金如易服勞役，以新臺幣參仟元折算壹日，如附表編號12至
18 所 示之物均沒收；應執行有期徒刑拾玖年，併科罰金新臺幣
伍拾萬元，罰金如易服勞役，以新臺幣參仟元折算壹日，如附表
編號1 至7 及編號11至18所示之物均沒收。
    事  實
一、丙○○明知如附表編號1 至4 所示可發射子彈具有殺傷力之
    改造手槍，如附表編號5 至9 所示之子彈，及如附表編號11
    至13所示之槍管、火藥，分別為槍砲彈藥刀械管制條例所列
    管之槍砲、彈藥及其主要組成零件，非經中央主管機關許可
    ，不得非法持有，竟於民國94年11月間某日，在桃園縣大園
    鄉橫峰村某處，以新臺幣二萬元之代價向某不詳姓名年籍而
    綽號「阿景」之成年男子購買上開槍枝、子彈、槍管及火藥
    等物而非法持有之，嗣於95年2 月11日下午3 時30分許，在
    桃園縣大園鄉圳頭村1 鄰8 號右3 樓之出租房間內為警查獲
    ，並扣得上開槍枝、子彈、槍管及火藥。
二、丙○○於95年1 月間之某日，與乙○○（由本院另案審理中
    ）共同基於製造可發射子彈具有殺傷力之改造手槍及具有殺
    傷力子彈之犯意聯絡，由乙○○將其所購買仿BERETTA 廠84
    型半自動手槍製造之槍枝（槍管為金屬材質，且內具阻鐵）
    、仿COLT廠CALIBE R25型半自動手槍製造之槍枝（槍管為金
    屬材質，且內具阻鐵）、內具阻鐵之仿BERETTA 廠84型半自
    動手槍製造之金屬槍管各1 支及附贈之玩具金屬子彈（未裝
    填火藥）10顆，在丙○○位於桃園縣大園鄉北港村9 鄰海墘
    12 號 住處內交予丙○○，並以新臺幣五千元之代價請丙○
    ○替其改造成具有殺傷力之改造手槍及子彈，丙○○允諾後
    ，旋即為下列製造槍、彈之行為：
  (一)丙○○利用其所有如附表編號17所示之鑽頭及來源不明之電
    鑽，車通上開仿BERETTA 廠84型半自動手槍製造之槍枝原有
    金屬槍管內之阻鐵，另以如附表編號18所示之銼刀打磨修飾
    後，再將其所有之金屬槍機換裝於上開槍枝內，製造完成如
    附表編號14所示之改造手槍，惟因該槍枝之扳機與擊錘之連
    動桿斷裂，致不具殺傷力而未得逞。
  (二)丙○○以其所有如附表編號17所示之鑽頭及來源不明之電鑽
    ，車通前揭仿COLT廠CALIBER 25型半自動手槍製造之槍枝原
    有金屬槍管內之阻鐵，及車通前揭仿BERETTA 廠84型自動手
    槍製造之金屬槍管內之阻鐵，另以如附表編號18所示之銼刀
    打磨修飾後，組裝完成如附表編號15所示之掌心雷手槍，惟
    因欠缺扳機連動桿，摳動扳機無法釋放撞針，無法擊發適用
    之子彈，致不具殺傷力而未遂。
  (三)丙○○將乙○○交付之玩具金屬子彈之彈頭以鉗子夾下後，
    再將如附表編號12、13所示之火藥裝入彈殼內，以此方式製
    造完成如附表編號16所示之土造子彈，惟因彈頭之發射動能
    不足，致不具殺傷力而未遂。嗣因乙○○持有如附表編號14
    至16所示之槍、彈為警查獲，警方始依乙○○之供述循線查
    悉上情。
三、案經桃園縣政府警察局大園分局及龜山分局分別報請臺灣桃
    園地方法院檢察署檢察官偵查起訴及該署檢察官主動簽分偵
    查後移送併案審理。
    理  由
一、被告丙○○如事實欄一所載之犯行，業據被告坦承不諱，並
    有如附表編號1 至9 及編號11至13所示之槍枝、子彈、槍管
    及火藥扣案可資佐證。且扣案之上開槍、彈、槍管及火藥經
    送請內政部警政署刑事警察局鑑定結果，認如附表編號1 所
    示槍枝係由仿BERETTA 廠92FS型半自動手槍製造之槍枝換裝
    土造金屬槍管改造而成之改造手槍，機械性能良好，可供擊
    發適用之子彈使用，具殺傷力；如附表編號2 所示之槍枝係
    由仿WALTHER 廠PPK/S 型半自動手槍製造之槍枝換裝土造金
    屬槍管改造而成之改造手槍，機械性能良好，可供擊發適用
    之子彈使用，具殺傷力；如附表編號3 所示之槍枝係由仿BE
    RETTA 廠84型半自動手槍製造之槍枝換裝土造金屬槍管及土
    造金屬槍機改造而成之改造手槍，機械性能良好，可供擊發
    適用之子彈使用，具殺傷力；如附表編號4 所示之槍枝係由
    仿BERETTA 廠84型半自動手槍製造之槍枝換裝土造金屬槍管
    及土造金屬槍機改造而成之改造手槍，機械性能良好，可供
    擊發適用之子彈使用，具殺傷力；如附表編號5 所示之子彈
    ，均係口徑5.56mm之制式步槍彈，均具殺傷力；如附表編號
    6 所示之子彈，係口徑0.45吋之制式子彈，具殺傷力；如附
    表編號7 所示之子彈，係口徑0.38吋之制式子彈，具殺傷力
    ，如附表編號8 所示子彈，係口徑9mm 之制式子彈，經實際
    試射可擊發，具殺傷力；如附表編號9 所示之子彈均係具直
    徑約7mm 至9mm 金屬彈頭之土造子彈，經實際試射均可擊發
    ，均具殺傷力；如附表編號11所示之槍管均係土造金屬槍管
    ，且均屬內政部公告之槍砲彈藥主要組成零件；如附表編號
    12、13所示之火藥，採樣檢出硝化纖維、硝化甘油及Centra
    lietII等成分，認係雙基發射火藥，為炸彈、爆裂物之主要
    組成零件等情，有該局95年2 月12日刑鑑字第0950019908號
    、95年4 月21日刑偵五字第0950057173號鑑定通知書、95年
    5 月17日刑鑑字第0950027883號槍彈鑑定書各1 份、該局95
    年6 月29日內授警字第0950870871號函、96年3 月13日刑鑑
    字第0960029533號函各1 份在卷可考，足徵被告之自白與事
    實相符。
二、訊據被告固矢口否認有如事實欄二所載之製造槍、彈犯行，
    辯稱：其未曾幫乙○○改過槍彈，其根本就不會改造槍彈云
    云。惟查：
  (一)被告丙○○製造槍、彈犯行，業據證人乙○○先後於(1)95年
    5 月16日檢察官訊問時具結證稱：扣案兩把槍是我在95年1
    月份在新竹賣模型槍的店買來的，買來沒多久就交給丙○○
    等語（見偵字第7791號卷第74頁），(2)95年6 月13日檢察官
    訊問時具結證稱：為警查獲之貝瑞塔手槍、掌心雷手槍各1
    把及子彈10顆是我在95年1 月份去丙○○大園鄉圳頭村住處
    拿回來的，我有請丙○○幫我改造這些槍彈，槍彈是我在新
    竹某道具店買的，買槍的時候槍管還沒有打通，子彈是買槍
    附贈的，子彈交給丙○○時並沒有裝火藥，我是將槍、彈一
    起拿給丙○○，然後一起拿回來，我有拿五千元給丙○○，
    我曾看過丙○○在拆解槍枝，槍管太大或太小，他會用銼刀
    修飾，我也親眼看過丙○○用電鑽打通槍管，並用銼刀修飾
    ，子彈則用鉗子把彈頭夾下來裝填火藥等語（見偵字第1118
    4 號卷第32至34頁），(3)95年12月6 日檢察官訊問時具結證
    稱：我有將二把槍拿給丙○○，請他幫我改槍管，槍買回後
    的一、二天就在大園圳頭附近拿給丙○○，我在丙○○被抓
    前幾天去他大園的家把槍拿回來等語（見偵字第19630 號卷
    第20至21頁），(4)本院96年1 月31日審理時具結證稱：我把
    槍彈交給丙○○之用意，是要丙○○幫我換槍管，我知道他
    有跟別人買槍管等語（見本院卷第62頁），(5)本院96年5 月
    7 日審理時具結證稱：我以前在警、偵訊中所說我把買到的
    槍、彈拿給丙○○，請丙○○替我弄弄看，過了幾天我再去
    丙○○家把當初交給丙○○的槍、彈帶回家後沒多久就被查
    獲了等情節都是實在的等語（見本院卷第131 至132 頁）。
    細稽乙○○上開證述內容核屬一致，當非空言杜撰之詞，且
    被告丙○○亦陳稱其與乙○○並無仇恨，衡情乙○○當無惡
    意誣陷被告而令己觸犯誣告罪之必要，況乙○○所稱丙○○
    用電鑽打通槍管並用銼刀修飾，及把彈頭取下裝填火藥等內
    容，復與警方於丙○○住處查獲鑽頭、銼刀及火藥等物品之
    情形相吻合，稽此益徵乙○○證述之內容非虛，堪信屬實，
    是乙○○確曾交付槍、彈請丙○○代為改造成具有殺傷力之
    槍彈，狀甚明灼。
  (二)又如附表編號14至16所示之槍、彈經送請內政部警政署刑事
    警察局鑑定結果，認如附表編號14所示之槍枝係由仿BERETT
    A 廠84型半自動手槍製造之槍枝，將其金屬槍管車通並換裝
    土造金屬槍機改造而成之改造手槍，因其扳機與擊錘之連動
    桿斷裂，不具殺傷力；如附表編號15所示槍枝係由仿CO LT
    廠CALIBER 25型半自動手槍製造之槍身、槍管（已車通）、
    彈匣、滑套及仿BERETTA 廠84型半自動手槍製造之槍管（已
    車通）等零件組合而成，因欠缺扳機連動桿，致摳動扳機無
    法釋放撞針，無法擊發適用之子彈，不具殺傷力；如附表編
    號16所示子彈均係具直徑約8.9mm 金屬彈頭之土造子彈，採
    樣3 顆試射雖均可擊發，惟彈頭發射動能不足，認均不具殺
    傷力等情，亦有該局95年5 月23日刑鑑字第0950052157號槍
    彈鑑定書及96年3 月30日刑鑑字第0960038779號函各1 份在
    卷足憑，堪認被告確有車通槍管、換裝金屬槍機、組合槍枝
    及於子彈內裝填火藥等製造槍、彈之犯行無訛。又被告製造
    之前開槍、彈並無殺傷力乙情，有如前述，是被告製造槍、
    彈之犯行當僅止於未遂。
三、綜上論述，被告持有具殺傷力改造手槍、子彈及槍管、火藥
    之自白堪信屬實，其所辯未製造槍、彈云云，則為卸責之飾
    詞，不足採信，本件事證已經明確，被告之犯行堪予認定，
    應依法論科。
四、查被告行為後，刑法及刑法施行法部分條文業經修正公布，
    並均於95年7 月1 日施行。修正後刑法第2 條第1 項之規定
    ，係規範行為後法律變更所生新舊法律比較適用之準據法，
    於修正後刑法施行後，應適用修正後刑法第2 條第1 項規定
    之「從舊從輕」之原則為比較；修正後刑法第2條 第2 項，
    則為同條第1 項之特別規定，於修正後刑法施行後，關於非
    拘束人身自由之保安處分，應依修正後刑法第2 條第2 項之
    規定，適用裁判時之法律。又修正後刑法第35條，乃刑之重
    輕之法定次序與標準，應適用裁判時之修正後刑法第35條之
    規定。修正後刑法第2 條第1 項係採「從舊從輕」原則，適
    用最有利於行為人之法律。既曰法律，自較刑之範圍為廣；
    除法律有特別規定者（如修正後刑法第2 條第2 項非拘束人
    身自由之保安處分適用裁判時法，修正後刑法施行法第9 條
    之3 規定之情形），應依其規定；或事關執行之緩刑之宣告
    ，或犯罪在刑法修正施行前，自首在刑法施行後之自首部分
    ，或程序之規定（程序從新，如刑法第40條沒收宣告之程序
    規定），應適用裁判時之修正後刑法之規定外；依修正後刑
    法第2 條第1 項比較時，應就罪刑有關之共犯、未遂犯、連
    續犯、牽連犯、結合犯以及累犯加重、自首減輕暨其他法定
    加減原因（如身分加減）與加減例等一切情形，綜其全部之
    結果而為比較後，予以整體適用，不能割裂而分別適用有利
    益之條文。關於易科罰金之折算標準、易服勞役之折算標準
    及期限、罰金與死刑是否併予執行、多數有期徒刑定應執行
    之刑時之最高刑期之限制等之修正，事涉行為人易刑折算標
    準金額之多寡與期限之長短及定執行刑時能否就罰金刑併予
    執行或有期徒刑定應執行之刑時最高度之限制，亦均屬依修
    正後刑法第二條第一項所應比較適用法律之範圍。拘束人身
    自由之保安處分，並非屬修正後刑法第2 條第2 項規定應適
    用裁判時法之範圍，除有特別規定者外，亦屬應依修正後刑
    法第2 條第1 項比較適用之法律；從刑附屬於主刑，除法律
    有特別規定者外，依主刑所適用之法律（以上參考最高法院
    95年5 月23日刑事庭第8 次會議決議及最高法院24年上字第
    4634號、24年上字第5292號、27年上字第2615號、29年上字
    第525 號判例）。其次，法律有變更而須為新、舊法之比較
    以定其適用之目的，厥為保障行為人之既有法律地位不致因
    法律之修正而惡化或受到更不利益之結果並兼謀行為人之利
    益，此為最高之價值，非必斤斤於法律體系適用之完整性，
    況或基於法規之性質，如程序性之法律、事涉執行之緩刑規
    定，依法理係均應適用新法，或因法律另有規定，如修正後
    刑法第2 條第2 項規定「非拘束人身自由之保安處分係適用
    裁判時之法律」，修正後刑法施行法第3 條之1 第2 項規定
    「於九十四年一月七日刑法修正施行前犯併合處罰數罪中之
    一罪，且該數罪均符合第四十一條第一項得易科罰金之規定
    者，適用九十年一月四日修正之刑法第四十一條第二項規定
    」，即有此情形係一律適用行為時法之舊法，由是可見遇有
    法律修正而須選擇適用新法或舊法時，須依法規之性質或視
    法律之規定各自決之，不受其他法規如何適用之羈絆，在選
    法適用時，本即寓有可據個別之特性而割裂分別適用新法或
    舊法之容許性，至數項經修正之法律須整體比較以同其新、
    舊法之適用俾維持法律體系之完整性，核係各該法律在適用
    上因具「依附及相互關聯」之特性使然，非屬新、舊法應比
    較利、弊藉資保障行為人之既有法律地位兼謀其利益之立法
    意旨所必然。準此以解，就罪、刑有關之規定諸如共犯、未
    遂犯、連續犯、牽連犯、結合犯以及累犯加重、自首減輕暨
    其他法定加減原因（如身分加減）與加減例等一切情形，應
    綜其全部之結果而為比較後，予以整體適用，不能割裂而分
    別適用有利益之條文，固如前述，惟究其緣由，實係著眼於
    因各該規定皆涉及犯罪之態樣、階段、罪數、法定刑得或應
    否加、減暨加減之幅度，並進而影響法定刑或處斷刑之範圍
    ，換言之，各該罪、刑之規定須經綜合考量整體適用後，方
    能據以限定法定刑或處斷刑之範圍，嗣始得於該範圍內為一
    定刑之宣告，易詞以言，個別宣告刑雖屬單一之結論，然實
    係經綜合考量整體適用各相關罪、刑規定之所得，因之，宣
    告刑所據以決定之各相關罪、刑規定，顯具適用上之「依附
    及相互關聯」之特性，自須同其新、舊法之適用，第查，「
    易刑」或「定執行刑」係規範宣告刑得或應如何執行之法律
    ，核屬為刑之宣告後始生應否適用問題之規定，非屬宣告刑
    所據以決定因而須先行確定如何適用新、舊之法規，依其性
    質，在未為刑之宣告前亦無可能確定應否適用而預先選定須
    適用新或舊法，復無此必要，不寧唯是，該規定所涵攝之「
    小前提」係「宣告刑」，猶與罪、刑規定涵攝之「小前提」
    為「歷史社會事實」迥異，職是，「易刑」及「定執行刑」
    之規定，不論涵攝之「小前提」、決定應否適用之階段及適
    用後所得之法律效果，與罪、刑之規定皆不相侔，與之顯不
    具適用上之「依附及相互關聯」之特性，依前述，要毋須與
    罪、刑之規定同其新、舊法之適用，自得秉其本身之性質而
    各據應涵攝之「小前提」為新、舊、利、弊之比較後個別定
    其法律之適用。茲首就與本案有關且於為刑之宣告前須先行
    及連帶確定應如何適用之法律修正情形列述如下：
  (一)與罪、刑有關且須依修正後刑法第2 條第1 項規定為利、弊
    之比較以定如何適用之法律變更部分：
    (1)修正前刑法第25條第1 項規定：「已著手於犯罪行為之實
      行而不遂者，為未遂犯」、第2 項規定：「未遂犯之處罰
      ，以有特別規定者為限」、第26條規定：「未遂犯之處罰
      ，得按既遂犯之刑減輕之。但其行為不能發生犯罪之結果
      ，又無危險者，減輕或免除其刑」。而修正後刑法第25條
      第1 項規定：「已著手於犯罪行為之實行而不遂者，為未
      遂犯」、第2 項規定：「未遂犯之處罰，以有特別規定者
      為限，並得按既遂犯之刑減輕之」。
    (2)刑法第28條原規定「二人以上共同實施犯罪之行為者，皆
      為正犯」，經修正為「二人以上共同實行犯罪之行為者，
      皆為正犯」，亦即將共同正犯限縮僅於「實行」階段始有
      其存在。
    (3)修正前刑法第33條第5 款規定「罰金：（銀元）一元以上
      。」，復依罰金罰鍰提高標準條例第1 條前段規定提高為
      10 倍 ，折算新臺幣為30元；修正後刑法第33條第5 款規
      定「罰金：新臺幣一千元以上，以百元計算之。」；次查
      ，刑法分則各條文所定之罰金刑，其幣別原為「銀元」，
      又倘非屬72年6 月26日至94年1 月7 日間新增或修正之條
      文，所定罰金數額並依罰金罰鍰提高標準條例第1 條前段
      規定提高為10倍，惟依95年6 月14日修正公布、同年7 月
      1 日施行之中華民國刑法施行法第1 條之1 ：「中華民國
      九十四年一月七日刑法修正施行後，刑法分則編所定罰金
      之貨幣單位為新臺幣。九十四年一月七日刑法修正時，刑
      法分則編未修正之條文定有罰金者，自九十四年一月七日
      刑法修正施行後，就其所定數額提高為三十倍。但七十二
      年六月二十六日至九十四年一月七日新增或修正之條文，
      就其所定數額提高為三倍。」，現行刑法中，有關於罰金
      刑之計算單位及其最低度刑之規定已有修正，自屬法律變
      更。
    (4)修正前刑法第51條第5 款、第7 款原分別規定：「數罪併
      罰，分別宣告其罪之刑，依左列各款定其應執行者：‧‧
      ‧五、宣告多數有期徒刑者，於各刑中之最長期以上，各
      刑合併之刑期以下，定其刑期。但不得逾二十年。‧‧‧
      七、宣告多數罰金者，於各刑中之最多額以上，各刑合併
      之金額以下，定其金額」」，修正後同條第5 款規定改為
      ：「宣告多數有期徒刑者，於各刑中之最長期以上，各刑
      合併之刑期以下，定其刑期。但不得逾三十年。」，至同
      條第7 款則未加以修正。
    (5)修正前刑法第55條規定「犯一罪而其方法或結果行為犯他
      罪名者，從一重處斷。」，此即學理上所稱之「牽連犯」
      ，然修正後已將之刪除，即改採一罪一罰之原則。
    (6)刑法第65條第2 項原規定：「無期徒刑減輕者，為七年以
      上有期徒刑」，嗣經修正為：「無期徒刑減輕者，為二十
      年以下十五年以上有期徒刑」。
    (7)經綜合適用修正前、後之罪、刑相關規定予以比較，修正
      後之規定顯非較修正前之規定對被告有利，因之，依現行
      即修正後刑法第2 條第1 項前段規定，此部分自應整體適
      用修正前刑法之有關規定，合先敘明。
  (二)毋須依修正後刑法第2 條第1 項規定為利、弊之比較以定如
    何適用之法律修正部分：
    (1)刑法第11條原規定「本法總則於其他法令有刑罰之規定者
      ，亦適用之。但其他法令有特別規定者，不在此限。」，
      經修正為「本法總則於其他法律有刑罰或保安處分之規定
      者，亦適用之。但其他法律有特別規定者，不在此限。」
      ，亦即為使法規範明確，將「法令」修正為「法律」以符
      合法律保留及罪刑法定原則，復就解釋上認為「有刑罰之
      規定」包含保安處分部分亦予以明文化，是以此一修正並
      未涉及實體國家刑罰權之有無暨其範圍之更迭，非屬與罪
      、刑有關且須與之整體依修正後刑法第2 條第1 項之規定
      為新、舊法比較以同其適用之「法律變更」，惟本條修正
      之目的既為符法律保留及罪刑法定原則暨規範明確性之要
      求，當以修正後之規定較能契合刑罰之本質兼更具規範之
      實質妥當性暨進步性，因之，基於「法與時轉則治」之理
      念，此部分自應適用修正後規定。
    (2)刑法第38條有關沒收之規定亦經修正，惟沒收為從刑，如
      前述，從刑附屬於主刑，除法律有特別規定者外，依主刑
      所適用之法律，本件主刑部分即宣告刑所據以決定之罪、
      刑法律既適用修正前之舊法，沒收部分自應從之。
    (3)修正前刑法第55條規定「一行為而觸犯數罪名，從一重處
      斷」，此即學理上所稱之「想像競合犯」，雖經修正為「
      一行為而觸犯數罪名者，從一重處斷。但不得科以較輕罪
      名所定最最輕本刑以下之刑」，惟此最低度刑科刑之限制
      核屬法理之明文化，並非修正後刑法第2 條第1 項所稱之
      「法律變更」，固毋須依該條項規定為新、舊法之比較，
      然此係涉及處斷上「罪數」之事項，為與罪、刑有關之規
      定而具有適用上之「依附及相互關聯」之特性定，故與其
      他罪、刑之規定應整體適用修正前之法律。
五、核被告持有如附表編號1 至4 所示改造手槍之行為，係犯槍
    砲彈藥刀械管制條例第8 條第4 項之未經許可持有可發射子
    彈具有殺傷力之改造手槍罪，其持有如附表編號5 至9 所示
    子彈之行為，係犯同條例第12條第4 項之未經許可持有具殺
    傷力子彈罪，其製造如附表編號14、15所示改造手槍之行為
    ，係犯同條例第8 條第5 項、第1 項之未經許可製造可發射
    子彈具有殺傷力之改造手槍未遂罪，其製造如附表編號16所
    示子彈之行為，係犯同條例第12條第5 項、第1 項之未經許
    可製造子彈未遂罪。被告持有如附表編號11所示槍管及編號
    12、13所示火藥之前階行為，分別為其持有改造手槍及子彈
    之後階行為所吸收，均不另論罪。被告就其製造槍枝、子彈
    之犯行，與乙○○有犯意聯絡及行為分擔，應依修正前刑法
    第28條之規定，論以共同正犯。被告基於單一犯意，於密接
    時地接續製造如附表編號14、15所示之槍枝及編號16所示之
    子彈，為接續犯，均屬實質上一罪，各應論以製造槍枝未遂
    及製造子彈未遂一罪。被告以一持有行為同時持有如附表編
    號1 至9 所示之槍枝及子彈，為想像競合犯，應依修正前刑
    法第55條之規定從一重之持有可發射子彈具有殺傷力之改造
    手槍罪處斷。又槍枝與子彈須同時齊備而相互為用始能發揮
    各自之功效，因之，擁槍者勢必設法取得子彈，反之亦然，
    由此可徵製造槍枝與製造子彈間，要具事理上之通常關聯性
    ，是以被告製造改造手槍與製造子彈二舉間，顯具原因、結
    果之牽連關係，應依修正前刑法第55條牽連犯之規定，從一
    重以製造可發射子彈具有殺傷力之改造手槍未遂罪處斷，公
    訴意旨認被告製造槍枝及製造子彈二罪間係想像競合關係，
    容有誤會。被告所犯上開持有改造手槍及製造改造手槍未遂
    二罪，犯意各別，行為不同，應分論併罰之。被告雖已著手
    製造槍枝及子彈，但因製成之槍、彈並無殺傷力，為未遂犯
    ，爰依修正前刑法第26條前段之規定，按既遂犯之刑減輕之
    ，其中法定刑無期徒刑部分且應依修正前刑法第65條第2 項
    規定定其得減輕之範圍。又檢察官移送併案審理部分，與起
    訴部分為同一犯罪事實，本院應併予審理。爰審酌被告製造
    槍枝及子彈對社會治安危害甚鉅，且持有槍、彈之數量亦甚
    多，又其曾因持有槍枝案件經法院判處有期徒刑1 年8 月確
    定（見卷附臺灣高等法院被告前案紀錄表），仍不知改正持
    有槍枝之惡習，除再次持有槍、彈外，更進而製造槍枝及子
    彈，惡性非輕，及其僅坦承部分犯行之犯後態度等一切情狀
    ，各量處如主文所示之刑，並定其應執行刑。而修正前刑法
    第42條第1 項、第2 項、第3 項原規定「罰金應於裁判確定
    後兩個月內完納，期滿而不完納者，強制執行，其無力完納
    者，易服勞役；易服勞役以一元以上三元以下，折算一日，
    但勞役期限不得逾六個月；罰金總額折算逾六個月之日數者
    ，以罰金總額與六個月之日數比例折算。」，此折算標準並
    應適用修正前罰金罰鍰提高標準條例第2 條規定，就其原定
    數額提高為一百倍折算一日，亦即被告行為時之易服勞役折
    算標準，應以銀元100 元以上300 元以下之數額折算1 日，
    經換算為新臺幣，則應以新臺幣300 元以上900 元以下折算
    1 日。至依95年7 月1 日施行之修正後刑法第42條第1 項、
    第3 項、第5 項則規定「罰金應於裁判確定後二個月內完納
    ，期滿而不完納者，強制執行，其無力完納者，易服勞役。
    但依其經濟或信用狀況，不能於二個月內完納者，得許期滿
    後一年內分期繳納。遲延一期不繳或未繳足者，其餘未完納
    之罰金，強制執行或易服勞役；易服勞役以新臺幣一千元、
    二千元或三千元折算一日，但勞役期限不得逾一年；罰金總
    額折算逾一年之日數者，以罰金總額與一年之日數比例折算
    。」，並將原罰金罰鍰提高標準條例第2 條之規定刪除，是
    以新法所定易服勞役之折算標準為新臺幣1,000 、2,000 、
    3,000 元折算1 日。經比較結果，易服勞役之規定，顯以修
    正後之規定較有利於行為人，依修正後刑法第2 條第1 項但
    書規定，爰依修正後刑法第42條第3 項之規定諭知罰金易服
    勞役之折算標準。
六、如附表編號1 至4 所示之改造手槍、編號5 至7 所示之子彈
    及編號11至13所示之槍管、火藥，均屬違禁物，而編號12、
    13所示之火藥雖未扣案，但無法證明已滅失，是上開物品均
    應依修正前刑法第38條第1 項第1 款規定宣告沒收，又如附
    表編號12、13所示之火藥除具違禁物之性質外，被告並自承
    該物為其所有，且證人乙○○亦證稱係被告製造子彈時所用
    之物，自屬被告所有而備供製造子彈所用之物，應兼依刑法
    第38條第1 項第2 款之規定宣告沒收。如附表編號14至16所
    示之物則為共犯乙○○所有，此業據乙○○證述在卷，且為
    被告製造槍枝及子彈所用之物，應依修正前刑法第38條第1
    項第2 款之規定宣告沒收。另扣案如附表編號17、18所示之
    物，被告自承為其所有，而證人乙○○亦證稱該等物品係被
    告製造槍枝時所用之物，是該等物品亦應依修正前刑法第38
    條第1 項第2 款宣告沒收。至如附表編號8 、9 所示之子彈
    業經鑑驗試射，已經實際擊發而僅餘彈殼、彈頭，已非屬違
    禁物，而如附表編號10所示之子彈則因不具殺傷力，亦不具
    違禁物之性質，自毋庸為沒收之諭知。至扣案之其他槍管、
    槍機、子彈半成品、彈頭、彈殼、工業底火、底火片、彈殼
    半成品、砂輪機、砂輪片等物品，既非違禁物，亦無證據足
    資證明與本案有關，亦不予沒收。
七、公訴意旨另以：被告於94年11月中旬，未經許可持有另23顆
    具殺傷力之子彈，因認被告此部分亦構成未經許可持有子彈
    罪嫌。經查，被告雖為警查獲如附表編號5 至10所示之子彈
    ，但依前揭內政部警政署刑事警察局刑鑑字第0950027883號
    槍彈鑑定書及刑鑑字第0960029533號函所載內容，其中僅15
    0 顆子彈具有殺傷力，其他56顆子彈或因無法擊發，或雖可
    擊發但因發射動能不足而不具殺傷力，是公訴意旨認被告除
    持有如附表編號5 至9 所示具有殺傷力之子彈外，尚持有另
    23顆具殺傷力之子彈，即有未合，原應為無罪之諭知，惟檢
    察官認被告上開犯行與其他持有子彈之犯行係同一持有行為
    ，屬實質上一罪，爰不另為無罪之諭知。
據上論斷，應依刑事訴訟法第299 條第1 項前段，槍砲彈藥刀械
管制條例第8 條第4 項、第5 項、第1 項、第12條第4 項、第5
項、第1 項，修正後刑法第11條前段、第2 條第1 項、第42條第
3 項，刑法第51條第7 款，修正前刑法第28條、第55條、第33條
第5 款、第26條前段、第65條第2 項、第38條第1 項第1 款、第
2款 、第51條第5 款，判決如主文。
本案經檢察官許曉微到庭執行職務。
中　　華　　民　　國　　96　　年　　5 　　月　　28　　日
  　　    　　刑事第十一庭  審判長法  官　蔡榮澤
　 　     　　　　　　　　　　　  法　官　紀凱峰
　    　 　　　　　　　　　　　   法　官　魏于傑
上正本證明與原本無異。
如不服本判決，得於收受判決後10日內，向本院提出上訴狀。
                                  書記官  林怡君
中　　華　　民　　國　　96　　年　　5 　　月　　28　　日
附表：
┌──┬──────┬───┬─────────────────────┐
│編號│物品名稱    │數  量│備                                      註│
├──┼──────┼───┼─────────────────────┤
│1   │改造手槍    │1 支  │扣案，係由仿BERETTA 廠92FS型半自動手槍製造│
│    │            │      │之槍枝換裝土造金屬槍管改造而成，具殺傷力（│
│    │            │      │槍枝管制編號：0000000000號）              │
├──┼──────┼───┼─────────────────────┤
│2   │改造手槍    │1 支  │扣案，係由仿WALTHER 廠PPK/S 型半自動手槍製│
│    │            │      │造之槍枝換裝土造金屬槍管改造而成，具殺傷力│
│    │            │      │（槍枝管制編號：0000000000號）            │
├──┼──────┼───┼─────────────────────┤
│3   │改造手槍    │1 支  │扣案，係由仿BERETTA 廠84型半自動手槍製造之│
│    │            │      │槍枝換裝土造金屬槍管及土造金屬槍機改造而成│
│    │            │      │，具殺傷力（槍枝管制編號：0000000000號）  │
├──┼──────┼───┼─────────────────────┤
│4   │改造手槍    │1 支  │扣案，係由仿BERETTA 廠84型半自動手槍製造之│
│    │            │      │槍枝換裝土造金屬槍管及土造金屬槍機改造而成│
│    │            │      │，具殺傷力（槍枝管制編號：0000000000號）  │
├──┼──────┼───┼─────────────────────┤
│5   │制式長槍子彈│2 顆  │扣案，均係口徑5.56mm制式步槍彈，均具殺傷力│
├──┼──────┼───┼─────────────────────┤
│6   │制式手槍子彈│1 顆  │扣案，係口徑0.45吋制式子彈，具殺傷力      │
├──┼──────┼───┼─────────────────────┤
│7   │制式手槍子彈│1 顆  │扣案，係口徑0.38吋制式子彈，具殺傷力      │
├──┼──────┼───┼─────────────────────┤
│8   │制式子彈    │1 顆  │扣案，係口徑9mm 之制式子彈，具殺傷力，已於│
│    │            │      │送鑑時試射擊發                            │
├──┼──────┼───┼─────────────────────┤
│9   │土造子彈    │145 顆│扣案，均係具直徑約7mm 至9mm 金屬彈頭之土造│
│    │            │      │子彈，均具殺傷力，已於送鑑時試射擊發      │
├──┼──────┼───┼─────────────────────┤
│10  │土造子彈    │56顆  │扣案，均係具直徑約7mm 至9mm 金屬彈頭之土造│
│    │            │      │子彈，均不具殺傷力                        │
├──┼──────┼───┼─────────────────────┤
│11  │土造金屬槍管│4 支  │扣案，屬槍砲彈藥主要組成零件              │
├──┼──────┼───┼─────────────────────┤
│12  │火藥        │1 包  │未扣案，屬炸彈、爆裂物之主要組成零件      │
├──┼──────┼───┼─────────────────────┤
│13  │火藥        │1 罐  │未扣案，屬炸彈、爆裂物之主要組成零件      │
├──┼──────┼───┼─────────────────────┤
│14  │改造手槍    │1 支  │扣案，係由仿BERETTA 廠84型半自動手槍製造之│
│    │            │      │槍枝，將其金屬槍管車通並換裝土造金屬槍機改│
│    │            │      │造而成，因其扳機與擊錘之連動桿斷裂，不具殺│
│    │            │      │傷力（槍枝管制編號：0000000000號）        │
├──┼──────┼───┼─────────────────────┤
│15  │掌心雷手槍  │1 支  │扣案，係由仿COLT廠CALIBER 25型半自動手槍製│
│    │            │      │造之槍身、槍管（已車通）、彈匣、滑套及仿BE│
│    │            │      │RETTA 廠84型半自動手槍製造之槍管（已車通）│
│    │            │      │等零件組合而成，因欠缺扳機連動桿，致摳動扳│
│    │            │      │機無法釋放撞針，無打擊發適用之子彈，不具殺│
│    │            │      │傷力                                      │
├──┼──────┼───┼─────────────────────┤
│16  │土造子彈    │10顆  │扣案，均係具直徑約8.9mm 金屬彈頭之土造子彈│
│    │            │      │，因彈頭發射動能不足，不具殺傷力          │
├──┼──────┼───┼─────────────────────┤
│17  │鑽頭        │1 盒  │扣案，被告所有而供其製造子彈所用之物      │
├──┼──────┼───┼─────────────────────┤
│18  │銼刀        │8 支  │扣案，被告所有而供其製造子彈所用之物      │
└──┴──────┴───┴─────────────────────┘
